臺灣基隆地方法院刑事判決　　　　　　　 94年度訴字第247號
公　訴　人　臺灣基隆地方法院檢察署檢察官
被　　　告　甲○○　男　27歲.
上列被告因偽造文書案件，經檢察官提起公訴（94年度偵字第84
1 號），本院判決如下︰
    主      文
甲○○行使偽造私文書，足以生損害於公眾及他人，累犯，處有
期徒刑陸月，如易科罰金，以佰元折算壹日。
如附表所示偽造之署押及指印均沒收。
    事實及理由
一、犯罪事實：
  (一)甲○○前因違反槍砲彈藥刀械管制條例案件，經臺灣高等法
    院判處有期徒刑1 年6 月確定，於民國90年6 月13日假釋付
    保護管束，同年10月15日保護管束期滿未經撤銷假釋，未執
    行之刑，以已執行論，而視為執行完畢。
  (二)93年11月1 日凌晨2 時44分許，甲○○駕駛向友人借得之GR
    ─6497號自用小客車，行經國道3 號高速公路北向5 公里處
    之七堵收費站（屬基隆市七堵區）時，因持現金未依規定行
    駛現金收費道及酒後駕車，為國道公路警察局第九警察隊員
    警攔停盤查，經當場酒精測試結果，發見其濃渡為每公升0.
    35毫克，其竟因尚未取得汽車駕駛執照且為規避行政罰之處
    罰，而又記得姐夫「丙○○」之出生年月日、身分證統一編
    號等資料，乃基於行使偽造私文書之犯意，向員警表示為「
    丙○○」，未攜帶汽車駕駛執照，接續於酒精濃渡測試單之
    「被測試人」欄偽簽「丙○○」之署名及按捺指印各1 枚，
    表示以「丙○○」本人簽名之意、在內政部警政署國道公路
    警察局第Z00000000 號、第Z00000000 號舉發違反道路交通
    管理事件通知單（下稱舉發通知單）之移送聯上「收受通知
    聯者簽章」欄上以複寫方式偽簽「丙○○」署名共6 枚（含
    一式複寫於存根聯、通知聯上），表示已收受舉發通知單，
    並於隨警返回警局時，在切結書之「立切結書人」欄上偽簽
    「丙○○」之署名1 枚，用以擔保係「丙○○」本人，且領
    有合格有效之駕駛執照，而偽造私文書，並提出交付予取締
    之員警收執而行使之，足以生損害於「丙○○」及道路交通
    管理之正確性。
二、認定犯罪事實所憑之證據及理由：
  (一)被告甲○○之供述：
    被告迭於警詢、檢察官偵查中、本院準備程序及審理時坦承
    於上揭酒精濃渡測試單、舉發通知單及切結書上偽造「丙○○」署名及指印之事實，然矢口否認有何行使偽造私文書之
    犯行，辯稱：我（按即被告）與姐姐乙○○及姐夫丙○○同
    住時，因尚未考取汽車駕駛執照，乙○○即將載有丙○○年
    籍資料的便條紙拿給我，說如果遇到警察臨檢，可以背誦丙○○的年籍資料，斯時丙○○亦在場，並同意姐姐如此做，
    所以我是得到丙○○的授權，才以丙○○之名義接受臨檢，
    並於上揭文書上簽丙○○的名字，嗣因我與乙○○、丙○○
    間發生糾紛，所以渠等始證稱未提供丙○○之出生年月日及
    身分證字號等資料給我使用云云。
　(二)證人丙○○之證言：
    丙○○於檢察官偵查中及本院審理時均一致證稱：前揭切結
    書等文書上丙○○之名字並非我（按即證人丙○○）簽署的
    ，且亦未曾授權被告使用我的出生年月日及身分證字號等資
    料，被告於92年間與我及證人乙○○共同居住時，曾委託被
    告代辦一些事務，被告可能因而知悉我的年籍資料，嗣我及
    乙○○與被告間確因金錢糾紛而發生爭執等語。
  (三)證人乙○○之證言：
    乙○○於本院審理時結證稱：被告於92年間住在我（按即證
    人乙○○）家，因丙○○貸款新臺幣50餘萬元借給被告，但
    是被告嗣未依約還款，我也借了10餘萬元給被告開店，被告
    亦未返還，因而與被告間有金錢上之糾紛，但是我確實未提
    供丙○○之出生年月日及身分證字號等資料給被告使用，亦
    未囑被告有事情時可使用丙○○等年籍資料等語。
  (四)內政部警政署國道公路警察局公警局交字第Z00000000 號、
    第Z00000000 號舉發違反道路交通事件通知單影本各1 紙、
    酒精濃度測試單及切結書正本各1 紙：
    被告坦承上開文書中所示之「丙○○」署名及指印，均係其
    所為。
  (五)認定犯罪事實之理由：
    被告雖一再辯稱有權使用證人丙○○之年籍資料云云，然此
    為證人丙○○及乙○○所否認，且互核渠等之證言大致相符
    ，況被告既供稱於案發前曾與證人等同住，證人等復係被告
    之姐姐及姐夫，則被告因日常生活事務代理或代辦，而知悉
    證人丙○○之年籍資料等，亦合於常理，是證人等所證情節
    查無何瑕疵，尚難因被告稱與證人間存有糾紛，即遽認證人
    之證言無可採信，是被告之辯解要無足採。本件事證明確，
    被告行使偽造私文書及偽造署押之犯行洵堪認定，應依法論
    科。
三、論罪科刑之理由：
  (一)按舉發違反道路交通管理事件通知單含有收據之性質，性質
    上屬私文書；而切結書係駕駛人表明即為立切結書人，並擔
    保確領有合格有效之駕駛執照，亦屬私文書之一種，被告於
    上揭通知單之「收受通知者聯簽章欄」及切結書之「立切結
    書欄」上偽造「丙○○」之署名後，將該二文書交付予員警
    ，顯然於該文書之內容有所主張，核係犯刑法第216 條、第
    210 條之行使偽造私文書罪。
  (二)被告於上開酒精濃度測試單、舉發通知單及切結書上偽造「
    丙○○」署名（含指印）之行為，係其偽造私文書之部分行
    為；又其偽造上開私文書之行為，復為其行使偽造私文書之
    行為所吸收，均不另論罪。再被告於酒精濃度測試單上偽簽
    「丙○○」之署名及指印，係表示受測試者係「丙○○」，
    並不具有文書之性質，檢察官認被告此部分同係犯行使偽造
    私文書罪，尚有未洽。
　(三)又被告上開3 次行使偽造私文書之犯行，地點接近，時間密
    接，侵害同一法益，各行為之獨立性極為薄弱，依一般社會
    健全觀念，在時間差距上，難以強行分開，在刑法評價上，
    乃是屬於數個舉動之接續實施，為接續犯。
  (四)被告曾受如犯罪事實所載有期徒刑之執行完畢，於5 年內再
    犯本件有期徒刑以上之罪，為累犯，應依法加重其刑。
  (五)爰審酌被告為規避行政罰之目的、行為之手段、所生危害及
    犯後態度等一切情狀，量處如主文所示之刑，併諭知易科罰
    金之折算標準。
四、沒收：
    如附表所示之署押，如前所述，均係被告所偽造，爰依刑法
    第219 條之規定，不問屬於犯人與否，均依法宣告沒收。
五、應適用之法律：
    刑事訴訟法第299 條第1 項前段，刑法第216 條、第210 條
    、第47條、第41條第1 項前段、第219 條，罰金罰鍰提高標
    準條例第2 條。
本案經檢察官樊家妍到庭執行職務。
中　　華　　民　　國　　94　　年　　6 　　月　　29　　日
                  刑事第一庭審判長法  官  邱志平
                                  法  官  蔡岱霖
                                  法  官  劉桂金
以上正本證明與原本無異。
對於本件判決如有不服，應於收受送達後10日內，向本院提出上
訴書狀，上訴於臺灣高等法院，並按他造當事人之人數附具繕本
。
中　　華　　民　　國　　94　　年　　6 　　月　　29　　日
                                  書記官  丁文宏
附錄論罪法條：
刑法第216條：
行使第210 條至第215 條之文書者，依偽造、變造文書或登載不
實事項或使登載不實事項之規定處斷。
刑法第210條：
偽造、變造私文書，足以生損害於公眾或他人者，處5 年以下有
期徒刑。
附表：
┌──┬──────────────┬─────────────────┐
│編號│    文  書  名  稱          │  偽  造  之  署  押  及  數  量  │
│    │                            │                                  │
├──┼──────────────┼─────────────────┤
│ 一 │內政部警政署國道公路警局第Z9│丙○○署名6 枚（含複寫於通知聯、存│
│    │0000000號、第Z00000000號舉發│根聯上之署名）                    │
│    │違反道路交通管理事件通知單（│                                  │
│    │均一式三聯，包括移送聯、通知│                                  │
│    │及存根聯）                  │                                  │
├──┼──────────────┼─────────────────┤
│ 二 │切結書                      │「丙○○」署名1枚                 │
├──┼──────────────┼─────────────────┤
│ 三 │酒精濃度測試單              │「丙○○」署名及指印各1枚         │
└──┴──────────────┴─────────────────┘
